【裁判字號】    90,易,919
【裁判日期】    900823
【裁判案由】    家庭暴力之傷害
【裁判全文】
臺灣屏東地方法院刑事判決                            九十年度易字第九一九號
    公  訴  人  臺灣屏東地方法院檢察署檢察官
    被      告  乙○○
右列被告因傷害案件，經檢察官提起公訴（九十年度偵字第三四二五號），本院判
決如左：
    主  文
乙○○無罪。
    理  由
一、公訴意旨略以：乙○○與甲○○二人為夫妻關係，民國九十年五月十日下午六時
    許，渠二人在屏東縣內埔鄉○○村○○路二二五號住處，因細故發生爭執，竟互
    生普通傷害之犯意，而彼此互毆，其中乙○○除擲煙灰缸毆打甲○○頭部外，並
    用嘴咬甲○○之右小指，致甲○○受有左臉擦傷、左枕紅腫及右手指咬傷等傷害
    ，因認乙○○涉有刑法第二百七十七條第一項之傷害罪嫌。
二、按犯罪事實應依證據認定之，無證據不得推定其犯罪事實，刑事訴訟法第一百五
    十四條定有明文。再者，認定不利於被告之事實，須依積極證據，茍積極證據不
    足為被告不利事實之認定時，即應為有利於被告之認定，更不必有何有利之證據
    ，此有最高法院三十年上字第八一六號刑事判例可資參照；另按對於現在不法之
    侵害，而出於防衛自己或他人權利之行為，不罰，刑法第二十三條定有明文。
三、本件公訴人認被告涉有傷害之犯行，無非以被告自承確有出手抓傷告訴人，並咬
    傷告訴人手指等情，告訴人於警、偵訊中指述被告傷害情節，及告訴人之驗傷單
    等為據。惟訊之被告固承認有抓並咬傷告訴人，惟否認有拿煙灰缸打傷告訴人，
    並辯稱案發當日，係因告訴人先拿奶粉罐丟向伊，嗣後又與告訴人患有精神疾病
    之兄一同出手毆打伊，其為自衛始於反抗時出手抓傷並咬傷告訴人，並將告訴人
    推開，以致撞及牆壁等語。
四、經查，前開案發時間，係因告訴人與被告發生口角後，由告訴人先出手毆打被告
    ，告訴人並以手勒住被告之脖子，並抓住被告之頭髮，嗣告訴人之兄並與告訴人
    一同毆打被告，嗣被告即咬傷告訴人之手，並抓傷告訴人之臉部之事實，除經被
    告先後於警、偵訊中陳明外，復經證人即被告與告訴人之女黃紀嘉於本院審理中
    ，經本院諭知隔離被告與告訴人後，證人當庭陳述明確，核與證人於本院九十年
    家護字第一八四號通常保護令案件審理中所述相符，而證人雖僅八歲（八十二年
    生，有卷附戶籍謄本可稽），然對於案發之經過均能明確記憶與陳述，自堪認其
    具有證人能力，而其為被告與告訴人之女，與告訴人及被告之親近關係相同，且
    告訴人亦當庭陳稱，證人很怕被告，則衡情證人顯無可能刻意迴護或誣陷任何一
    方，更無可能自行編織告訴人傷害被告之情節，故證人所述及被告上開辯解應非
    虛言；次查，被告於案發當日確曾遭告訴人毆傷，此除經被告及證人黃紀嘉陳明
    外，並有被告所提出，載明被告受有右前頸部抓瘀傷、右下頷部瘀傷、右前臂瘀
    傷、右上臂瘀傷，右手瘀傷等傷害，由行政院衛生署屏東醫院於九十年五月十日
    ，即案發當日所出具之診斷證明書在卷可憑，再依告訴人所受傷害之部位以觀，
    核與被告所稱係因遭告訴人勒住脖子並抓住頭部，故而出手向後亂抓，並咬傷告
    訴人之手指，再將告訴人推向牆壁等情相符，且倘告訴人所受之傷係因與被告面
    對面互毆所致，衡情被告既係以抓傷及咬傷之方式傷害告訴人，告訴人身上應尚
    有其他部位遭被告抓傷或咬傷，然告訴人身上之其他部位（除頭部外）均未發現
    有傷痕，故被告與證人所述，均應堪採信；再查，被告因於本件傷害案件，遭告
    訴人毆傷，因而向本院聲請核發民事通常保護令一節，除經告訴人當庭陳明外，
    並有本院九十年家護字第一八四號保護令在卷可稽，徵諸該保護令所載，亦認定
    被告於上開時地，先遭告訴人徒手攻擊，致受有上開傷害，並為求自保而咬傷告
    訴人等情，亦堪為被告上開辯解與證人黃紀嘉所述之佐證。則綜上所述，應堪認
    定本案之發生，係因告訴人與被告發生口角後，告訴人先出手毆打被告，並以手
    抓住被告之頭部，且勒住被告之脖子，以毆打並傷害被告，被告於此情形下始出
    手抓傷、咬傷並將告訴人推向牆壁，顯係為排除告訴人當時所對被告身體所為之
    侵害而為之反擊，核與上述刑法第二十三條所定正當防衛之構成要件相符，且無
    防衛過當之情事，應認有此阻卻違法規定之適用，其行為應該不罰。
五、此外復查無其他積極證據足認被告有何傷害犯行，揆諸前揭法條及判例，自應為
    被告無罪之諭知。
據上論斷，應依刑事訴訟法第三百零一條第一項，判決如主文。
中      華      民      國    九十    年    八      月     二十三      日
                                臺灣屏東地方法院刑事第二庭
                                    法  官   莊鎮遠
右判決正本證明與原本無異。
對於本判決如有不服應於收受送達後十日內向本院提出上訴書狀上訴於台灣高等法院
高雄分院並按他造當事人之人數附具繕本。
                                    書記官   魏慧夷
中    華    民    國     九十      年      八      月       二十四      日


司法院資訊處製作；財團法人民間司法改革基金會備份。
